臺灣板橋地方法院交通事件裁定　 　　 94年度交聲字第1908號
原處分機關　交通部公路總局臺北區監理所板橋監理站
異　議　人　甲○○
上列受處分人因違反道路交通管理處罰條例案件，對交通部公路
總局臺北區監理所板橋監理站於民國94年10月18日以板監裁字第
裁41-CZ0000000號所為之裁決處分），聲明異議，本院裁定如下
：
    主  文
異議駁回。
    理  由
一、異議意旨略以：原處分機關於民國94年10月18日以板監裁字
    第裁41-CZ0000000號所為之裁決處分，其所據警員舉發異議
    人違反交通規則之採證照片，雖攝得其於91年12月23日上午
    8 時48分許，騎乘車牌號碼XNF-142 號機車，行經臺北縣板
    橋市○○路○ 段、三民路口往北方向行駛，然該照片並未顯
    示該處有何禁止標誌，故無法證明其有違規行為，又其於89
    年7 月25日即已遷出臺北縣板橋市自強新村23號3 樓之原設
    籍址，同日並遷入現設籍址臺北縣板橋市○○路1 巷2 弄15
    之2 號，詎臺北縣政府警察局竟將舉發違反道路交通處理事
    件通知單逕送其原設籍址，與行政程序法之規定有違，致其
    無法得知違規情事，故原處分於法未合，求為撤銷等語。
二、按道路交通管理處罰條例中所規定之處罰計有罰鍰、吊扣駕
    駛執照及汽車牌照等，均係行政機關對違反秩序行為之裁罰
    性行政處分，司法院大法官解釋釋字第418 號理由書闡釋甚
    詳。而道路交通管理處罰條例第87條第1 項規定，受處分人
    ，不服第8 條主管機關所為之處罰，得於接到裁決書之翌日
    起20日內，向管轄地方法院聲明異議。職此足見，道路交通
    異議事件，法院審查之標的為裁決書之行政處分。至上開條
    例第9 條第1 項規定，本條例所定罰鍰之處罰，行為人接獲
    違反道路交通管理事件通知單後，於15日內得不經裁決，逕
    依第92條第3 項之罰鍰基準規定，向指定之處所繳納結案；
    不服舉發事實者，應於15日內，向處罰機關陳述意見；其不
    依通知所定期限前往指定處所聽候裁決，且未依規定期限繳
    納罰鍰結案或向處罰機關陳述意見者，處罰機關得逕行裁決
    之。準此，警察製發之舉發違規道路交通管理事件通知單如
    被舉發人向指定處所繳納結案者，事實上發生裁罰效果及執
    行力，自不能謂非行政處分，然被舉發人若不服，而經處罰
    機關裁決者，則前述舉發通知單並不即生裁罰效果，當然不
    具執行力，此變體之處分行為，祗可謂之暫時處分（參見吳
    庚，行政法之理論與實用增訂8 版，第337 頁至第338 頁註
    49）。查臺北縣政府警察局對於異議人於91年12月23日上午
    8 時48分許，騎乘車牌號碼XNF-142 號機車，行經臺北縣板
    橋市○○路○ 段、三民路口往北方向行駛，認其有違反道路
    交通管理處罰條例第45條第1 項第13款機器腳踏車不在規定
    車道行駛情事，而以北縣警交字第CZ0000000 號舉發違反道
    路交通處理事件通知書逕行舉發異議人違規行為，並將之送
    達異議人臺北縣板橋市自強新村23號3 樓原設籍址，復因無
    法送達異議人本人，而為公示送達，有該通知單、原處分機
    關94年10月6 日北監板四字第0949109213號函、臺北縣政府
    警察局海山分局同年8 月10日北縣警海交裁字第0940029754
    號函暨所附公示已送達清冊等存卷可參。次查，異議人曾設
    籍前址，然業於89年7 月25日遷址至臺北縣板橋市○○路1
    巷2 弄15之2 號，有本院依職權查詢之個人基本資料查詢結
    果、遷徙紀錄資料查詢結果在卷可稽。從而，該通知單之送
    達，於法自有不合。然原處分機關發覺後，於本件裁決時，
    已依法向異議人之現設籍址送達，有原處分機關送達證書存
    卷可憑，故異議人猶執稱原處分機關未依行政程序法之規定
    送達云云，而指摘系爭裁決，並非可採。
三、次按汽車駕駛人，爭道行駛，機器腳踏車，不在規定車道行
    駛者，處新臺幣六百元以上一千八百元以下罰鍰，道路交通
    管理處罰條例第45條第13款規定綦詳，並應依同條例第63條
    第1 項第1 款規定予以記點。次按，道路交通標誌標線號誌
    設置規則第149 條第1 項第7 款、第8 款分別規定：「雙白
    實線  設於路段中，用以分隔同向車道，並禁止變換車道。
    」、「雙黃實線  設於路段中，用以分隔對向車道，並雙向
    禁止超車、跨越或迴轉。」；又道路交通安全規則第99條第
    1 項第1 款、第2 款復規定：「機器腳踏車行駛之車道及轉
    彎，應依標誌或標線之規定行駛；無標誌或標線者，依左列
    規定行駛：一　在未劃分快慢車道之道路，得在最外側二車
    道行駛；單行道得在最左、右側車道行駛。二　在已劃分快
    慢車道之道路，雙向道路得在最外側快車道及慢車道行駛；
    單行道道路得在慢車道及與慢車道相鄰之快車道行駛。」；
    同規則第126 條另規定：「（第1 項）慢車行駛，不得爭先
    、爭道、並行競駛或以其他危險方式駕駛。（第2 項）慢車
    超車時，應在慢車道可容超越前車之處，始得沿前車左邊超
    越，再駛入原行路線。」查前述警方舉發異議人違規情事，
    有斯時之採證照片影本在卷得佐，茲因時間已久，已無原採
    證照片之底片可查，有原處分機關94年8 月18日北監板四字
    第09 49107687 號函、臺北縣政府警察局海山分局同年9 月
    13 日 北縣警海交裁字第0940034517號函附卷足參。茲異議
    人並不否認上揭採證照片影本上騎乘機車者係其本人，而由
    該照片影本固無法辨識異議人騎乘機車當時，其所行駛之車
    道右側標線係雙黃實線或雙白實線，但依該照片影本所示，
    仍得清晰判別，異議人機車右側公車之右側尚有標線，且有
    汽車行駛中，從而，異議人不在前揭規定車道內行駛機車，
    至為顯然。準此，原處分機關依道路交通管理處罰條例第45
    條（原處分贅載同條第1 項）第13款規定，裁處異議人罰鍰
    新台幣60 0元，並應依同條例第63條第1 項第1 款規定，予
    以記點1 點，自屬合法妥當。異議人以原處分機關不能證明
    其違規云云，顯無理由。是以，本件異議，應予駁回。至異
    議人於94年6 月24日交通違規案件陳述書另提及關於編號CP
    0000000 、CZ0000000 、CZ0000000 、CZ0000000 、CZ0000
    000 、CZ0000000 、CZ0000000 、CZ0000000 、CZ0000000
    、CZ0000000 、CZ0000000 、CZ0000000 、AY0000000 等舉
    發單，亦未經合法送達乙節，經核此部分舉發事實，並非本
    件系爭裁決處分之裁決事實，爰不併為審酌，附此敘明。
據上論斷，應依道路交通案件處理辦法第19條，裁定如主文。
中　　華　　民　　國　　94　　年　　10　　月　　31　　日
                      交通法庭  法  官  朱敏賢
右正本證明與原本無異。
如不服本裁定，應於裁定送達後5 日內向本院提出抗告狀。
                                書記官  郭勝華
中　　華　　民　　國　　94　　年　　10　　月　　31　　日
